【裁判字號】    98,訴,496
【裁判日期】    981215
【裁判案由】    債務人異議之訴
【裁判全文】
臺灣臺北地方法院民事判決               98年度訴字第496號
原      告  丙○○
訴訟代理人  蔡瑞麟律師
被      告  乙○○
訴訟代理人  甲○○
上列當事人間債務人異議之訴事件，本院於民國98年11月24日言
詞辯論終結，判決如下：
    主      文
本院九十七年度執字第一一三０二二號履行契約強制執行事件所
為之強制執行程序應予撤銷。
訴訟費用由被告負擔。
    事實及理由
一、原告起訴主張：兩造間請求履行契約事件，前經本院士林分
    院（現臺灣士林地方法院）民國84年3 月30日84年度訴字第
    191 號、臺灣高等法院84年10月9 日84年度上字第830 號判
    決原告應給付被告新臺幣（下同）230 萬元，及自83年9 月
    4 日起至清償日止，按年息5%計算之利息確定。惟兩造業於
    84年12月1 日簽訂協議書，約定上開判決判命原告應為給付
    之金額減為675,000 元，被告同意不再就餘額向原告為任何
    請求，上開判決所載之請求事由已因兩造成立和解而消滅，
    被告不得再依該等判決之內容為請求。詎被告於97年11月28
    日，以上開確定判決為執行名義，聲請本院以97年度執字第
    113022號強制執行原告之財產，被告所執執行名義成立後，
    既有上開消滅或妨礙被告請求之事由發生，原告自得依強制
    執行法第14條第1 項規定，提起債務人異議之訴等語。並聲
    明：如主文第1 項所示。
二、被告抗辯：兩造雖於84年12月1 日簽訂協議書，然約定以原
    告當場給付協議書所載金額為和解條件，原告如未當場給付
    ，和解即屬無效，原告於被告簽妥協議書後並未如數給付，
    該協議書業經被告當場撕毀，兩造間並未就上開確定判決成
    立和解等語。並聲明：駁回原告之訴。
三、兩造不爭執之事項：
  (一)兩造間請求履行契約事件，前經本院士林分院（現臺灣士林
    地方法院）84年3 月30日84年度訴字第191 號、臺灣高等法
    院84年10月9 日84年度上字第830 號判決原告應給付被告23
    0 萬元，及自83年9 月4 日起至清償日止，按年息5%計算之
    利息確定。
  (二)被告於97年11月28日，以上開確定判決為執行名義，聲請本
    院以97年度執字第113022號強制執行原告所有之財產，原告
    於98年1 月6 日聲請本院以98年度審聲字第27號裁定准予停
    止強制執行程序，強制執行程序尚未終結。
四、得心證之理由：
    原告主張兩造業於84年12月1 日簽訂協議書成立和解，系爭
    執行名義成立後，有消滅或妨礙被告請求之事由發生，為被
    告所否認，並以前詞置辯，是本件所應審究者為：兩造於系
    爭執行名義成立後是否另行成立和解？茲論述如下：
  (一)按執行名義成立後，如有消滅或妨礙債權人請求之事由發生
    ，債務人得於強制執行程序終結前，向執行法院對債權人提
    起異議之訴，強制執行法第14條第1 項定有明文。所謂消滅
    債權人請求之事由，係指足以使執行名義之請求權及執行力
    消滅之原因事實，如清償、提存、抵銷、免除、混同、債權
    之讓與、債務之承擔、解除條件之成就、和解契約之成立，
    或類此之情形，始足當之。至所稱妨礙債權人請求之事由，
    則係指使依執行名義所命之給付，罹於不能行使之障礙而言
    （最高法院94年臺上字第671 號裁判意旨參照）。查兩造於
    執行名義成立後之84年12月1 日簽訂協議書，約定系爭執行
    名義判命原告應為給付之金額減為675,000 元，被告同意不
    再就餘額向原告為任何請求，有協議書在卷可憑（本院卷第
    53-54 頁），兩造於執行名義成立後，既就系爭執行名義所
    載之請求事由成立和解，原執行名義之請求權及執行力，已
    因和解契約之成立而消滅，縱原告未依和解之內容履行，亦
    屬另一債務不履行事由，被告應另行取得執行名義後，始得
    再予強制執行，原告主張系爭執行名義成立後，有消滅被告
    請求之事由發生，被告不得執原執行名義對其強制執行，本
    院97年度執字第113022號履行契約強制執行事件所為之執行
    程序應予撤銷，於法有據，應予准許。
  (二)雖被告抗辯：兩造係以原告當場給付協議書所載金額為和解
    條件，原告如未當場給付，和解即屬無效，原告並未當場如
    數給付，兩造間並未成立和解等語。惟按當事人主張有利於
    己之事實者，就其事實有舉證之責任，民事訴訟法第277 條
    前段定有明文。被告就其簽署系爭協議書一事既不加爭執，
    系爭協議書上復未載明原告如未當場給付協議書所載金額，
    協議之內容即屬無效之意旨，按之上開規定，被告自應就此
    一有利於己之事實負舉證之責，被告既未舉證以實其說，其
    抗辯因原告並未當場給付協議書所載金額，兩造間之和解即
    屬無效等語，尚非可採。至原告是否按系爭協議書之內容履
    行，所涉及者僅原告有無債務不履行之情事，及被告得否對
    之另行取得執行名義聲請強制執行之問題，系爭協議書不因
    之歸於無效，原執行名義之請求權及執行力仍因系爭協議書
    之簽訂而消滅，不論原告是否按系爭協議書之內容履行，被
    告均不得再依原執行名義之內容為請求，併予敘明。
  (三)綜上，系爭執行名義成立後，有消滅被告請求之事由發生，
    原告提起債務人異議之訴，請求撤銷本院97年度執字第1130
    22號履行契約強制執行事件所為之執行程序，洵屬有據，自
    應准許。
五、從而，原告依強制執行法第14條第1 項規定，請求撤銷本院
    97年度執字第113022號履行契約強制執行事件所為之執行程
    序，為有理由，應予准許。
六、本件事證已臻明確，兩造其餘攻擊防禦方法及所提證據，核
    與本件判決結果不生影響，爰不另一一論述，附此敘明。
七、結論：本件原告之訴為有理由，依民事訴訟法第78條，判決
    如主文。
中    華    民    國    98    年    12    月    15    日
                  民事第二庭    法  官  陳秀貞
以上正本係照原本作成
如對本判決上訴，須於判決送達後20日內向本院提出上訴狀。
中    華    民    國    98    年    12    月    15    日
                                書記官  劉碧輝

司法院資訊處製作；財團法人民間司法改革基金會備份。
